臺灣高雄地方法院刑事判決　　　　　　　94年度易字第1409號
公　訴　人　臺灣高雄地方法院檢察署檢察官
被　　　告　丙○○原名羅文章.
上列被告因詐欺案件，經檢察官聲請簡易判決處刑（93年度偵緝
字第2050號），本院認不宜以簡易判決處刑，改以通常程序審理
，本院判決如下：
    主  文
丙○○共同幫助連續意圖為自己不法之所有，以詐術使人將本人
之物交付，處有期徒刑肆月，如易科罰金，以參佰元折算壹日。
    事  實
一、丙○○（原名羅文章）於民國八十八年間，可預見持他人簽
    發來路不明之空頭支票用為交易之人，常具有以該支票遂行
    詐欺等財產犯罪之意，竟因欠地下錢莊債務無力清償，而應
    允真實姓名年籍均不詳綽號「阿不拉」之成年男子要求，由
    其擔任設於新竹市○○○街十號之鑫霖有限公司（下稱鑫霖
    公司）名義負責人，並以鑫霖公司之名向金融機構申請支票
    ，再將該支票販賣予他人，以共同幫助他人持該支票施行詐
    欺之犯意聯絡，同意以每個月抵償債務新台幣（下同）四萬
    元之代價，充當鑫霖公司名義負責人，並配合辦理銀行支票
    存款開戶。其後丙○○乃將其身分證交予「阿不拉」，先於
    八十八年四月十九日申請核准登記鑫霖公司，丙○○再配合
    「阿不拉」前往亞太商業銀行新竹分行申請開設戶名鑫霖公
    司之支票存款帳戶，並於領得支票後將該帳戶之支票及印鑑
    交由上開「阿不拉」對外販售，而容認購得該支票之他人對
    外使用而為詐財之工具。嗣林志南以不詳方式取得發票人為
    鑫霖公司（起訴書誤載為以羅文章），發票日為八十九年三
    月十日，票面金額為二十五萬六千七百元，支票號碼為ＡＡ
    0000000號之支票，連同發票人為張簡麗環之支票二
    張（票面金額四十九萬元）、發票人為陳源奇之支票一張（
    票面金額為伍萬元）之支票共計四張，即自八十八年八月間
    起迄同年十月間，連續在高雄縣彌陀鄉，持上開支票向甲○
    ○佯稱欲購買雞飼料，使甲○○因而陷於錯誤而陸續出貨，
    嗣經提示上開支票均不獲清償，林志南亦避不處理債務，始
    知受騙。
二、案經甲○○訴由臺灣高雄地方法院檢察署檢察官偵查聲請本
    院為簡易判決，經本院改以通常程序審理。
    理  由
一、按被告以外之人於審判外之陳述，雖不符刑事訴訟法第一百
    五十九條之一至之四等四條之規定，然若當事人於審判程序
    中同意作為證據，法院審酌該言詞陳述或書面陳述作成時之
    情況，認為適當者，亦得為證據；又當事人、代理人或辯護
    人於法院調查證據時，知有刑事訴訟法第一百五十九條第一
    項不得為證據之情形，而未於言詞辯論終結前聲明異議者，
    視為有前項之同意，同法第一百五十九條之五定有明文。此
    立法意旨在於傳聞證據未經當事人之反對詰問予以核實，原
    則上先予排除。惟若當事人已放棄反對詰問權，於審判程序
    中表明同意該等傳聞證據可作為證據；或於言詞辯論終結前
    未聲明異議，基於尊重當事人對傳聞證據之處分權，及證據
    資料愈豐富，愈有助於真實發見之理念，且強化言詞辯論主
    義，使訴訟程序得以順暢進行，上開傳聞證據亦均具有證據
    能力。查本案告訴人甲○○於偵查中之告訴狀、亞太商業銀
    行新竹分行九十年五月十四日（９０）亞竹字第九十六號函
    文暨內附開戶資料、高雄市票據交換所九十年四月十三日高
    市票交業乙字第一二０七號函文暨內附退票紀錄等，於具有
    被告以外之人書面陳述之性質者，均屬傳聞法則，惟經本院
    依法提示予以調查，檢察官及被告均對此未表示異議，且經
    本院審酌該書面作成時無違法情事，應適宜為本案之證據，
    先此敘明。
二、上揭事實業據被告丙○○於本院審理時坦承不諱，核與告訴
    人甲○○告訴狀之指述情節大致相符，且有亞太商業銀行新
    竹分行九十年五月十四日（９０）亞竹字第九十六號函文暨
    內附開戶資料、高雄市票據交換所九十年四月十三日高市票
    交業乙字第一二０七號函文暨內附退票紀錄及支票影本等件
    附卷可稽，被告之自白業有相當之補強證據，本案事證業臻
    明確，被告犯行洵堪認定，應依法論科。
三、核被告所為，係犯刑法第三百三十九條第一項、第三十條之
    幫助詐欺罪。被告與「阿不拉」共同申請空頭支票供人使用
    ，有犯意聯絡及行為分擔，為共同正犯。被告以為他人犯罪
    之意，為詐欺罪構成要件以外之行為而幫助他人犯罪，為幫
    助犯，應依刑法第三十條第二項之規定減輕其刑。爰審酌被
    告犯罪以折抵地下錢莊債務之意，出名申請空頭支票，幫助
    他人詐欺，破壞社會交易秩序，行為有所不當，惟念其犯後
    尚能坦承犯行，表示悔意，犯後態度良好，且詐欺罪之被害
    人甲○○業已與林志南達成和解，降低損害等一切情狀，酌
    情量處如主文所示之刑，以資懲儆。末查，本案被告行為後
    ，刑法第四十一條業於九十年一月十日修正公布為「犯最重
    本刑為五年以下有期徒刑以下之刑之罪，而受六月以下有期
    徒刑或拘役之宣告，因身體、教育、職業、家庭之關係或其
    他正當事由，執行顯有困難者，得以一元以上三元以下折算
    一日，易科罰金。但確因不執行所宣告之刑，難收矯正之效
    或難以維持法秩序者，不在此限。」、「併合處罰之數罪，
    均有前項情形，其應執行之刑逾六月者，亦同。」，於同年
    月十二日生效，將得易科罰金之罪，從「犯最重本刑為三年
    以下有期徒刑以下之刑之罪」，修正為「犯最重本刑為五年
    以下有期徒刑以下之刑之罪」，因本件被告所犯之罪適為「
    最重本刑五年以下有期徒刑以下之刑之罪」，茲比較新舊法
    之規定，應以變更後之新法對被告較屬有利，依刑法第二條
    第一項前段之規定，自應適用裁判時之刑法第四十一條第一
    項前段規定，併予諭知易科罰金之折算標準。
據上論斷，應依刑事訴訟法第四百五十二條、第二百九十九條第
一項前段，刑法第二條第一項前段、第二十八條、第三百三十九
條第一項、第三十條、第四十一條第一項前段，罰金罰鍰提高標
準條例第一條前段、第二項，判決如主文。
本案經檢察官乙○○到庭執行職務。
中　　華　　民　　國　　94　　年　　10　　月　　20　　日
              鳳山刑事第一庭  審判長法　官  陳志銘
                                    法　官  林芳華
                                    法  官  林勇如
以上正本證明與原本無異。
如不服本判決，應於收受送達後10日內向本院提出上訴書狀。
中　　華　　民　　國　　94　　年　　10　　月　　20　　日
 　　　　　　　　　　　　　　       書記官  許雅惠
附錄論罪科刑法條：
中華民國刑法第339條
(普通詐欺罪)
意圖為自己或第三人不法之所有，以詐術使人將本人或第三人之
物交付者，處5 年以下有期徒刑、拘役或科或併科1 千元以下罰
金。
以前項方法得財產上不法之利益或使第三人得之者，亦同。
前二項之未遂犯罰之。
